【裁判字號】    99,訴,638
【裁判日期】    990920
【裁判案由】    毒品危害防制條例
【裁判全文】
臺灣基隆地方法院刑事判決               99年度訴字第638號
公  訴  人  臺灣基隆地方法院檢察署檢察官
被      告  甲○○
上列被告因違反毒品危害防制條例案件，經檢察官提起公訴（99
年度毒偵字第1165號），被告於準備程序中就被訴事實為有罪之
陳述，本院合議庭裁定由受命法官獨任進行簡式審判程序，判決
如下：
    主  文
甲○○施用第一級毒品，累犯，處有期徒刑柒月。扣案第一級毒
品海洛因壹包（驗餘淨重零點零捌柒零公克）併同無法完全析離
之包裝袋壹只均沒收銷燬之。
    事  實
一、甲○○前因施用毒品案件，經臺灣臺中地方法院以93年度毒
    聲字第641 號裁定送觀察、勒戒，執行後因認無繼續施用毒
    品傾向，於民國93年8 月12日執行完畢釋放，並由臺灣臺中
    地方法院檢察署檢察官以93年度毒偵字第503 號為不起訴處
    分確定；其於前述觀察、勒戒執行完畢釋放後5 年內，復因
    施用第一級毒品案件，經臺灣高等法院、本院先後以94年度
    上訴字第1993號、94年度訴字第970 號判決分別判處有期徒
    刑8 月、9 月確定，上開案件經接續執行，於96年3 月1 日
    執行完畢；又因多次施用第一級毒品案件，經本院以97年度
    聲字第574 號裁定定應執行有期徒刑2 年確定，於99年3 月
    28日執行完畢。其又基於施用第一級毒品之犯意，於99年 6
    月28日下午2 時許，在其基隆市○○區○○路168 巷11弄19
    號5 樓住處內，以將第一級毒品海洛因加水置於針筒內注射
    於身體之方式，施用海洛因1 次。嗣於同年月30日下午2 時
    許，在基隆市○○街、中正路口，為警查獲，並扣得其所有
    海洛因1 包（驗前淨重0.0890公克，驗餘淨重0.0870公克）
    ，員警徵得其同意採尿送驗結果，呈嗎啡陽性反應，而悉上
    情。
二、案經基隆市警察局移請臺灣基隆地方法院檢察署檢察官偵查
    起訴。
    理  由
一、被告甲○○所犯為死刑、無期徒刑、最輕本刑3 年以上有期
    徒刑以外之罪，亦非屬高等法院管轄之第一審案件，其於準
    備程序進行中，先就被訴事實為有罪之陳述，經告知簡式審
    判程序之旨，並聽取檢察官、被告及辯護人之意見後，本院
    合議庭依刑事訴訟法第273 條之1 第1 項裁定進行簡式審判
    程序，是本案之證據調查，依同法第273 條之2 規定，不受
    同法第159 條第1 項、第161 條之2 、第161 條之3 、第16
    3 條之1 ，及第164 條至第170 條所規定證據能力認定及調
    查方式之限制，合先敘明。
二、按92年7 月9 日修正公布、93年1 月9 日施行之毒品危害防
    制條例第20條、第23條將施用毒品之刑事處遇程序，區分為
    「初犯」及「5 年內再犯」、「5 年後再犯」；依其立法理
    由之說明：「初犯」，經觀察、勒戒或強制戒治後，應為不
    起訴處分或不付審理之裁定，經觀察、勒戒或強制戒治執行
    完畢釋放後，「5 年內再犯」者，因其再犯率甚高，原實施
    之觀察、勒戒及強制戒治既已無法收其實效，爰依法追訴或
    裁定交付審理，至於經觀察、勒戒或強制戒治執行完畢釋放
    後，「5 年後再犯」者，前所實施之觀察、勒戒或強制戒治
    已足以遮斷其施用毒品之毒癮，為期自新及協助其斷除毒癮
    ，仍適用「初犯」規定，先經觀察、勒戒或強制戒治之程序
    。從而依修正後之規定，僅限於「初犯」及「5 年後再犯」
    二種情形，始應先經觀察、勒戒或強制戒治程序；倘被告於
    5 年內已再犯，經依法追訴處罰，縱其第3 次（或第3 次以
    上）再度施用毒品之時間，在初犯經觀察、勒戒或強制戒治
    執行完畢釋放5 年以後，已不合於「5 年後再犯」之規定，
    且因已於「5 年內再犯」，顯見其再犯率甚高，原實施觀察
    、勒戒或強制戒治，已無法收其實效，即應依該條例第10條
    處罰（最高法院95年5 月9 日95年度第7 次刑事庭會議決議
    及97年9 月9 日97年度第5 次刑事庭會議決議意旨參照）。
    查被告初犯施用毒品案件，於93年8 月12日觀察、勒戒執行
    完畢釋放後，於5 年內復犯施用毒品案件，經起訴判處有期
    徒刑暨執行完畢等情（詳如事實欄所示），有臺灣基隆地方
    法院檢察署刑案資料查註紀錄表及臺灣高等法院被告前案紀
    錄表在卷可稽，堪認被告之再犯率甚高，原實施之觀察、勒
    戒已無法收其實效，當無再施以觀察、勒戒及強制戒治之必
    要。揆諸首揭說明，本案被告施用毒品之犯行雖係在前述觀
    察、勒戒執行完畢釋放5 年後所為，仍不得依毒品危害防制
    條例第20條第3 項規定施以觀察、勒戒及強制戒治之處遇，
    而應由檢察官依法追訴，是本件起訴程序並無違誤。
三、上揭犯罪事實，迭據被告於警詢、偵訊、本院準備程序及審
    判程序中自白承認，且其為警查獲後所採集之尿液經送驗結
    果，確呈嗎啡陽性反應，有臺灣尖端先進生技醫藥股份有限
    公司出具之濫用藥物檢驗報告、基隆市警察局偵辦毒品案件
    尿液檢體對照表附卷可參，並有白色粉末1 包扣案可憑。前
    揭白色粉末1 包經送驗結果，驗前淨重0.0890公克，取樣0.
    0020公克，檢出海洛因成分，驗餘淨重0.0870公克，有交通
    部民用航空局航空醫務中心於99年7 月13日出具之航藥鑑字
    第0994512 號毒品鑑定書存卷可佐，足認前揭白色粉末確係
    海洛因無誤。準此，足徵被告上開具任意性之自白確與事實
    相符，堪可採信。綜上所述，本案事證明確，被告施用海洛
    因之犯行足堪認定。
四、查海洛因係屬毒品危害防制條例第2 條第2 項第1 款所列之
    第一級毒品，故核被告所為，係犯毒品危害防制條例第10條
    第1 項之施用第一級毒品罪。被告持有第一級毒品之低度行
    為，應為施用之高度行為所吸收，不另論罪。被告有如事實
    欄所載之有期徒刑執行完畢情形，有前述被告前案紀錄表足
    參，其於受有期徒刑執行完畢後5 年內，故意再犯本件有期
    徒刑以上之罪，為累犯，應依刑法第47條第1 項規定加重其
    刑。被告雖於警詢及偵訊中供稱其施用之海洛因係向訴外人
    董文誠購買而來等語，惟警方係因其他情資懷疑訴外人董文
    誠涉嫌販賣毒品，對訴外人董文誠持用之行動電話門號0000
    000000號實施通訊監察，於監聽之際查悉被告有施用海洛因
    之嫌疑，進而查獲被告，此由卷附通訊監察譯文顯然可知（
    偵查卷第12頁參照，本院因承辦99年度訴字第567 號董文誠
    被訴違反毒品危害防制條例案件，於職務上亦查知上情），
    自應認被告上開所為尚無適用毒品危害防制條例第17條第 1
    項「供出毒品來源，因而查獲其他正犯或共犯」減刑規定之
    餘地。爰審酌被告之教育程度為國中肄業，曾經觀察、勒戒
    及有期徒刑之執行後，猶未能深切體認施用毒品對於自身健
    康之危害，足認其毒癮甚深，而有施以相當時期監禁處遇之
    必要，惟其犯罪手段平和，犯後坦承犯行，態度良好，及施
    用毒品係戕害其個人身心健康之行為，反社會性之程度較低
    ，對於他人亦未構成實害，持有海洛因之數量甚微等一切情
    狀，量處如主文所示之刑，以資警惕。扣案之海洛因1 包（
    驗餘淨重0.0870公克），既屬第一級毒品，自應依毒品危害
    防制條例第18條第1 項前段規定，不問屬於被告所有與否，
    均予宣告沒收銷燬之（鑑驗耗罄之毒品既已滅失，自無庸宣
    告沒收銷燬）；上開毒品之包裝袋1 只，係供包裹上開毒品
    之用，縱於檢測時將上開毒品取出，勢仍有微量毒品沾附其
    上無法析離，亦有法務部調查局93年3 月19日調科壹字第09
    300113060 號函可考，應一併依毒品危害防制條例第18條第
    1 項前段規定沒收銷燬之。至被告施用海洛因所用之針筒並
    未扣案，復無證據顯示係專供施用毒品之器具或違禁物，為
    避免將來執行困難，爰不併予宣告沒收，附此敘明。
據上論斷，應依刑事訴訟法第273 條之1 第1 項、第299 條第 1
項前段，毒品危害防制條例第10條第1 項、第18條第1 項前段，
刑法第11條前段、第47條第1 項，判決如主文。
本案經檢察官乙○○到庭執行職務。
中    華    民    國    99    年    9     月    20    日
                  刑事第三庭  法  官  張婷妮
以上正本證明與原本無異。
如不服本判決應於收受送達後10日內向本院提出上訴書狀，並應
敘述具體理由；其未敘述上訴理由者，應於上訴期間屆滿後20日
內向本院補提理由書（均須按他造當事人之人數附繕本）「切勿
逕送上級法院」。
中    華    民    國    99    年    9     月    20    日
                              書記官  洪佳如
附錄本案論罪科刑法條
毒品危害防制條例第10條第1項
施用第一級毒品者，處 6 月以上 5 年以下有期徒刑。

司法院資訊處製作；財團法人民間司法改革基金會備份。
